【裁判字號】    91,自,226
【裁判日期】    920110
【裁判案由】    侵占
【裁判全文】
臺灣臺中地方法院刑事判決                          九十一年度自字第二二六號
    自  訴  人  雙十交通事業有限公司
    代  表  人  賴美惠
    代  理  人  乙○○  住臺中.
    被      告  甲○○  男  三.
右列被告因侵占案件，經自訴人提起自訴，本院判決如左：
    主  文
甲○○無罪。
    理  由
一、自訴意旨略以：被告甲○○於民國九十年二月二十六日至自訴人設於臺中市○○
    區○○路三三八號處之雙十交通事業有限公司（以下簡稱雙十公司），向自訴人
    公司租借ＢＭＵ－一二五型無線電車台機器一套，機號為一二八號，約定每月租
    金（俗稱服務費）新臺幣（下同）一千八百元，且簽訂電台服務契約書，自訴人
    公司並將上開無線電車台機器一套交付甲○○使用。詎甲○○竟意圖為自己不法
    所有，將該無線電車台機器占為己有，自九十一年一月份起拒繳租金，至今已積
    欠租金五千四百元，自訴人公司為此於九十一年三月四日委請律師代為發函催討
    租金，並於九十一年三月十五日以存證信函終止租約暨催告返還上開機組，然甲
    ○○卻拒不歸還，因認甲○○涉有侵占罪嫌云云。
二、按犯罪事實應依證據認定之，無證據不得推定其犯罪事實，又不能證明被告犯罪
    者，應為無罪判決之諭知，刑事訴訟法第一百五十四條、第三百零一條第一項定
    有明文。又認定不利於被告之證據須依積極證據，苟積極證據不足為不利於被告
    事實之認定時，即應為有利於被告之認定，更不必有何有利之證據，最高法院三
    十年上字第八一六號判例可資參照。
三、自訴人雙十公司認被告甲○○有侵占罪行，無非以被告於九十年二月二十六日向
    其租借ＢＭＵ一二五型無線電車台機器一套，自九十一年一月份起拒繳租金，經
    其發函催討租金，並終止租約暨催告返還機組，而被告卻拒不歸還為其主要論據
    。訊據被告堅決否認有何侵占犯行，辯稱：「我是在九十年二月二十六日跟自訴
    人簽訂本件租賃計程車無線電車台契約，除此以外，我當天另外有與其簽訂計程
    車租賃契約，簽完約後，我就將該部裝有無線電車台之計程車開去營業，但我從
    九十一年一月份起財務狀況出了問題，無力繳納租金，所以我就將車子連同無線
    電車台機器棄置在臺中縣太平市○○路附近，因為那台車裝有無線電車台機器，
    我怕自訴人會循訊號向我追討欠繳費用。之後因避債的關係，我便躲去台東，伊
    並無侵占該無線電車台機器之意圖」等語。經查：被告係於九十年二月二十六日
    與自訴人簽訂租賃契約，向自訴人租借ＢＭＵ一二五型無線電車台機器一套，租
    期始自九十年二月二十六日，租賃期限未定，有該契約書影本一份在卷可稽，嗣
    被告固有未按時支付租金而拖延繳納租金之情事，惟未按時支付租金及終止租約
    後未即時交還上開無線電車台機器，未必即係侵占上開無線電車台機器，承租人
    因經濟狀況不佳而不敢面對出租人，並懼與出租人聯絡者，亦事屬常有，無違社
    會常情。且按侵占罪之主觀要件，須持有人變更其原來之持有意思而為不法所有
    之意思，如僅將持有物延不交還，不能遽論以該罪，最高法院二十三年上字第一
    九一五號判例亦有明文。由自訴代理人乙○○於本院調查時陳稱：「被告的確是
    有將計程車丟棄於十甲路附近，後來我是有聽說被告那段期間的確是欠地下錢莊
    的錢，所以就到處避債，應該沒有侵占無線電車台機器的故意」等語明確，足徵
    被告上開所辯：之前其係因避債關係，而未與自訴人處理本件無線電車台機租用
    問題，其並無侵占該無線電車台機器之意圖等語屬實。核本案被告並無將該無線
    電車台機器變賣、出質或轉租於他人，客觀上尚無易持有為所有而侵占入己之行
    為，是究不得僅以被告拖欠未清償租金及延遲交還無線電車台機器，即遽認被告
    有侵占之事實。再本案被告已與自訴人達成和解，業據自訴人及被告陳述屬實，
    並有和解書一紙可憑，亦足證本件只是單純債務不履行之民事糾紛，被告並無侵
    占之故意可言。
四、綜上所述，被告並無自訴人所言之侵占犯行，是以被告前揭辯詞，洵非虛詞。從
    而被告之行為，依上揭之說明，自與侵占罪之構成要件不相符，本件要屬民事糾
    葛，自訴人應循民事訴訟途徑解決。此外，本院復查無其他證據足資證明被告有
    侵占之犯行，既不能證明被告犯罪，揆諸上揭刑事訴訟法之規定，依法應予諭知
    無罪。
據上論斷，應依刑事訴訟法第三百四十三條、第三百零一條第一項，判決如主文。
中      華      民      國      九十二    年      一    月    十        日
                         臺灣臺中地方法院刑事第二庭
                             審判長法  官    張  智  雄
                                   法  官    陳  如  玲
                                   法  官    蔡  建  興
右正本證明與原本無異。
如不服本判決，應於判決送達後十日內向本院提出上訴狀，上訴於臺灣高等法院臺中
分院( 須附繕本 )。
                                   書記官
中      華      民      國      九十二    年      一    月    十        日


司法院資訊處製作；財團法人民間司法改革基金會備份。
